臺北高等行政法院判決
　　　　　　　　　　　　　　　92年度訴字第05510號
　　　　　　　　　　　　　　　.
原　　　告　甲○○　　　　桃園.
被　　　告　桃園縣政府稅捐稽徵處
代　表　人　乙○○ (處長)
訴訟代理人　丙○○
上列當事人間因房屋稅事件，原告不服桃園縣政府中華民國92年
10月22日府法訴字第0920240218號訴願決定，提起行政訴訟。本
院判決如下：
　　主  文
原告之訴駁回。
訴訟費用由原告負擔。
　　事  實
甲、事實概要：
    原告所有坐落於桃園縣蘆竹鄉○○村○○路28號房屋（下稱
    系爭房屋），於民國（下同）92年4月29日申請依財政部86
    年11月8日台財稅第861924823號函修正「簡化評定房屋標準
    價格及房屋現值作業要點」第13點增加第（二）項無天花板
    予以減成核計房屋稅，並退還溢繳稅捐，經被告於92年5月6
    日以桃稅房字第0920070466號函否准其所請，原告不服，提
    起訴願，未獲變更，遂提起本件行政訴訟。
乙、兩造聲明：
　一、原告聲明：訴願決定、復查決定及原處分均撤銷。
　二、被告聲明：駁回原告之訴。
丙、兩造之爭點：
    原告所有系爭「鋼骨造」之無天花板房屋，是否有行為時作
    業要點第13點第（二）項「無天花板減成」核計房屋現值規
    定之適用？
原告主張：
一、桃園縣政府稅捐稽徵處在評定房屋現值時，係依據財政部所
    訂定之「簡化評定房屋標準價格及房屋現值作業要點」作業
    ，其中第13點第2項房屋無天花板 (鋼鐵造、木、石、磚造
    及土所造之房屋適用)為簡陋房屋，可以減成核計房屋現值
    。
二、原告所有位於桃園縣蘆竹鄉○○村○○路28號之房屋為作倉
    庫使用，使用執照為鋼骨造，面積200平方公尺以上。依台
    灣省各縣市房屋標準單價表，應適用為第4類房屋。
三、桃園縣政府稅捐稽徵處及桃園縣政府均以本人房屋為"鋼骨
    造"非"鋼鐵造" ，否准本人之申請。
四、唯"鋼骨造"、"鋼鐵造"依據台灣省各縣市之房屋標準單價表
    (桃園縣政府稅捐稽徵處核定房屋單價之依據)內，鋼骨造房
    屋第4類之評定現值每平方公尺為2,090元，鋼鐵造房屋 (
    200平方公尺以上)之評定現值每平方公尺為2,100元，鋼骨
    造房屋的價格較低，鋼鐵造之房屋價格較高。
五、依前述財政部所訂之作業要點第13點是為簡陋房屋所訂減輕
    稅負之項目。而依本人理由第四點所述，反而變成價格高之
    房屋可以減成計值，價格較低的房屋反而不可以減成計值。
    桃園縣政府稅捐稽徵處所為之處分已違反租稅公平原則，亦
    不符合財政部所訂定對簡陋房屋減成核算之目的。單價低的
    房屋不是更簡陋嗎？為何價格高的房屋可減成，而價格低的
    房屋反而不可以減成？
六、同樣評定房屋現值台北市部份之評定房屋標準單價表5樓以
    下之房屋，根本無鋼骨造房屋之標準價格。另鋼鐵造房屋
    200 平方公尺以上第4類 (倉庫)每平方公尺為1,440元，較
    台灣省之標準2,100元，少了46%，難道台北市之房屋較台灣
    省的房屋更不值錢嗎？或者是台灣省的房屋較台北市的房屋
    其價格高了46%，這樣公平嗎？
被告主張：
一、按「房屋稅，以附著於土地之各種房屋，及有關增加該房屋
    使用價值之建築物，為課徵對象。」「房屋具有左列情形達
    3項者，為簡陋房屋，按該房屋所應適用之標準單價之7成核
    計，具有4項者按6成核計，‧‧‧（二）無天花板（鋼鐵造
    、木、石、磚造及土、竹造之房屋適用）。」「行政官署所
    為之處分，自應依照行為時有效之舊法規，在職權範圍內依
    法裁量，要不能適用行為後公告之新辦法，而溯及既往。」
    為房屋稅條例第3條、簡化評定房屋標準價格及房屋現值作
    業要點第13點增加第（二）項，及行政法院49年判字第108
    號判例所明定。
二、查系爭房屋，因其地板為水泥地、無衛生設備、無內牆，符
    合財政部86年11月8日台財稅第861924823號函修正「簡化評
    定房屋標準價格及房屋現值作業要點」第13點第（三）、（
    四）、（五）、（六）項規定，被告自89年6月起即按該房屋
    適用之標準單價6成核計其房屋現值在案，先予陳明。
三、至原告主張其所有坐落桃園縣蘆竹鄉○○村○○路28號房屋
    ，使用執照為鋼骨造，面積200平方公尺以上，依台灣省各
    縣市房屋標準單價表，應適用第4類房屋，則鋼骨造房屋之
    評定現值較鋼鐵造房屋（200平方公尺以上）之評定現值低
    ，依財政部86年11月8日台財稅第861924823號函所定之「簡
    化評定房屋標準價格及房屋現值作業要點」第13點之規定，
    反而變成價格高之房屋可以減成計值，價格較低之房屋不可
    以減成計值，已違反租稅公平原則云云，查前揭作業要點雖
    經財政部於92年5月19日以台財稅字第0920451495號令廢止
    ，惟依行政法院49年判字第108號判例意旨，系爭房屋自88
    年7月起之房屋標準價格之評定及房屋現值之核計作業仍應
    依該作業要點規定辦理，次查本案系爭房屋為鋼骨造結構，
    此亦為原告所不爭，復依簡化評定房屋標準價格及房屋現值
    作業要點實施注意事項第3項規定，鋼骨造房屋與鋼鐵造房
    屋係屬不同之構造類別，是依該作業要點第13點第（二）項
    無天花板達減成核計房屋現值之規定，僅限鋼鐵造、木、石
    、磚造及土、竹造之房屋適用，故被告以92年5月6日桃稅房
    字第0920070466號函否准其所請，依法有據，並無違誤。
四、至原告主張臺北市之評定房屋標準單價表5樓以下房屋，根
    本無鋼骨造房屋之標準價格，且鋼鐵造房屋（200平方公尺
    以上）之評定現值，較台灣省之標準低等語，依房屋稅條例
    第11條第1項規定：「房屋標準價格，由不動產評價委員會
    依據下列事項分別評定，並由直轄市、縣（市）政府公告之
    。」，查「桃園縣房屋標準單價表」業經桃園縣政府公告施
    行之，況依前揭「簡化評定房屋標準價格及房屋現值作業要
    點」第13點之規定，有關房屋標準單價事項，非本案所能審
    酌，故原告之主張，於法無據。
　　理  由
甲、程序部分：
一、本件原告經合法通知，無正當理由而未於言詞辯論期日到場
    ，核無行政訴訟法第218條準用民事訴訟法第386條各款所列
    情形，爰依被告之聲請由其一造辯論而為判決，合先敘明。
二、本件原告於92年4月29日申請依財政部86年11月8日台財稅第
    861924823號函修正之「簡化評定房屋標準價格及房屋現值
    作業要點」第13點增加第（二）項無天花板予以減成核計房
    屋稅，並退還溢繳稅捐，經被告函復否准其所請，為行政處
    分，原告經訴願後請求救濟，原應提起課以義務訴訟，惟其
    僅請求撤銷訴願決定及拒絕申請之處分，又因原告未到庭，
    本院無從為闡明，自應依其請求論斷。按應提起課以義務訴
    訟，卻提起撤銷訴訟即孤立的撤銷訴訟，雖有認為不能達到
    訴之目的，欠缺權利保護必要之要件者，惟基於行政訴訟以
    保障人民權益為優先之宗旨，人民對於拒絕依法申請之處分
    提起撤銷訴訟，如行政法院為實體審理後判決撤銷原處分確
    定，原處分機關應受確定判決拘束重為處分，人民之申請目
    的即有實現可能，其僅以此期待為訴之目的，並無不可。若
    必欲以請求原處分機關為行政處分始能達到救濟之目的，而
    有保護必要，然則行政法院作成課以義務訴訟判決確定，原
    處分機關仍不據以為行政處分，人民得否聲請強制執行，法
    律之規定並不明確，學理上之解釋分歧，縱認為得聲請強制
    執行，充其量反覆科處怠金，究無從由法院逕自或命他機關
    代為作成確定判決所命作之行政處分，於人民申請之目的顯
    亦無從直接達成，與人民提起撤銷訴訟之情形並無以異，實
    不必認為人民提起撤銷訴訟無權利保護必要（最高行政法院
    93年度判字第1067號判決意旨參照），本件爰從實體上審究
    原告提起之撤銷訴訟，合先敘明。
乙、實體部分：
一、按「房屋稅，以附著於土地之各種房屋，及有關增加該房屋
    使用價值之建築物，為課徵對象。」、「房屋具有左列情形
    達3項者，為簡陋房屋，按該房屋所應適用之標準單價之7成
    核計，具有4項者按6成核計，具有5項者按5成核計，‧，（
    二）無天花板（鋼鐵造、木、石、磚造及土、竹造之房屋適
    用）。」為房屋稅條例第3條及財政部86年11月8日台財稅第
    861924823號函訂定之「簡化評定房屋標準價格及房屋現值
    作業要點第13點第（二）款所明定。又該作業要點雖經財政
    部於92年5月19日以台財稅字第0920451495號令廢止，惟本
    件原告係於92年4月29日申請退還89年起至申請時止溢徵之
    房屋稅，依實體從舊之原則，系爭房屋在該期間仍應依該作
    業要點規定辦理。
二、原告就其所有系爭房屋於92年4月29日向被告申請依行為時
    「簡化評定房屋標準價格及房屋現值作業要點」第13點第（
    二）款無天花板予以減成核計房屋稅，經被告否准其所請，
    原告不服，主張如事實欄所載。本案所需審究者為原告所有
    系爭「鋼骨造」之無天花板房屋，是否有行為時作業要點第
    13點第（二）項「無天花板減成」核計房屋現值規定之適用
    ？
三、經查，原告所有系爭房屋係為「鋼骨造」無天花板房屋，使
    用執照為鋼骨造，面積200平方公尺以上作倉庫使用，依台灣
    省各縣市房屋標準單價表，應適用為第4類房屋，又系爭房屋
    ，因其地板為水泥地、無衛生設備、無內牆，符合財政部86
    年11月8日台財稅第861924823號函修正「簡化評定房屋標準
    價格及房屋現值作業要點」第13點第（三）、（四）、（五
    ）、（六）項規定，被告自89年6月起即按該房屋適用之標
    準單價6成核計其房屋現值在案，為兩造所不爭執。本件被
    告係以依行為時簡化評定房屋標準價格及房屋現值作業要點
    實施注意事項第3項規定，「鋼骨造房屋」與「鋼鐵造房屋
    」係屬不同之構造類別，依該作業要點第13點第（二）項「
    無天花板」達減成核計房屋現值之規定者，僅限「鋼鐵造、
    木、石、磚造及土、竹」造之房屋適用，而系爭房屋為「鋼
    骨造」，與該規定不合，予以否准。原告雖主張略以依據台
    灣省各縣市之房屋標準單價表 (桃園縣政府稅捐稽徵處核定
    房屋單價之依據)內，鋼骨造房屋第4類之評定現值每平方公
    尺為2,090元，鋼鐵造房屋 (200平方公尺以上)之評定現值
    每平方公尺為2,100元，鋼骨造房屋的價格較低，鋼鐵造之
    房屋價格較高，依前述財政部所訂之作業要點第13點是為簡
    陋房屋所訂減輕稅負之項目，反而變成價格高之鋼鐵造房屋
    可以減成計值，價格較低的鋼骨造房屋反而不可以減成計值
    ，桃園縣政府稅捐稽徵處所為之處分已違反租稅公平原則云
    云。惟查，依被告提出之其於88年10月16日桃稅財字第
    88029919號函頒經桃園縣政府88年11月1日府財務字第
    229798號函同意備查之桃園縣簡化評定房屋標準價格及房屋
    現值作業要點實施注意事項第3條第1款明示「鋼骨造：建築
    物之樑柱構架以各種型鋼組合而成, 以支承垂直及水平載重
    。」，第7款「鋼鐵 (架)造：柱樑使用各型鐵材，其牆壁大
    部分為鐵骨，屋頂為山形鐵造屋架。」，二者建材不同；桃
    園縣政府86年9月2日公告之桃園縣房屋標準單價表，鋼骨造
    房屋總層數（下同）第1類為每平方公尺3740元、第2類為每
    平方公尺3440元、第3類為每平方公尺2750元、第4類為每平
    方公尺2090元，業已就不同類之房屋分別定其標準單價，且
    第4類房屋（包括本件之倉庫）並未按面積200平方公尺以上
    或以下加以區分，足見僅為第4類房屋單價之平均值；而就
    鋼鐵造房屋所定之標準單價亦未區分其用途為第幾類房屋，
    僅就各層面積為200平方公尺以上或以下加以區分訂定為200
    平方公尺以上為2100元，以下則定為700元，其單價比例為3
    ：1，是以二者訂定標準單價之基礎不同，自不能純以其所
    定之單價為二者孰高孰低之比較基準，此由桃園縣房屋標準
    單價表（台灣省亦同）鋼鐵造者僅定單價至3層樓，而鋼骨
    造者，則訂定至30層樓之單價；再由台北市101大樓係為鋼
    骨造者，惟絕對無法由鋼鐵造建造方式完成，乃眾所週知之
    事實，亦足證明鋼骨造絕對優於鋼鐵造者。準此，上開桃園
    縣「簡化評定房屋標準價格及房屋現值作業要點」第13點第
    （2）款僅將「鋼鐵造無天花板」列為可作為簡陋房屋之項
    目之一，而未將「鋼骨造無天花板」者，列為簡陋房屋之項
    目之一，尚無違背經驗法則，原告之主張，要無可採。
四、至原告主張臺北市之評定房屋標準單價表5樓以下房屋，根
    本無鋼骨造房屋之標準價格，且鋼鐵造房屋（200平方公尺
    以上）之評定現值，較台灣省之標準低等語，依房屋稅條例
    第11條第1項規定：「房屋標準價格，由不動產評價委員會
    依據下列事項分別評定，並由直轄市、縣（市）政府公告之
    。」，桃園縣房屋標準單價表既經桃園縣政府公告施行，被
    告依其所定單價計算，並無不合，至於上開桃園縣房屋標準
    單價表應否修正，以免造成誤會，應由桃園縣政府及其不動
    產評價委員會自行檢討，非本件審究範疇，併此敘明。
五、從而，本件原處分就原告之倉庫否准將「鋼骨造無天花板」
    情事，依行為時「簡化評定房屋標準價格及房屋現值作業要
    點」第13點第（二）款予以減成核計房屋稅，並無違誤，訴
    願決定予以維持，亦無不合，原告起訴意旨為無理由，應予
    駁回。
據上論結，本件原告之訴為無理由，爰依行政訴訟法第218條、
民事訴訟法第385條第1項前段，行政訴訟法第98條第3項前段，
判決如主文。
中　　華　　民　　國　　94　　年　 　2　　月　　4　　 日
                               第五庭審判長法官   張瓊文
                                           法官   劉介中
                                           法官   黃清光
上為正本係照原本作成。
如不服本判決，應於送達後20日內，向本院提出上訴狀並表明上
訴理由，如於本判決宣示後送達前提起上訴者，應於判決送達後
20日內補提上訴理由書（須按他造人數附繕本）。
中　　華　　民　　國　　94　　年　 　2　　月　　4　　 日
            　　　　　　　　　　　　 　　書記官   楊子鋒
